---
title: "covid19_forcase"
author: "Marchell Rianto"
date: "9/3/2020"
output: html_document
---

#clear variabel
```{r}
rm(list=ls())
```

```{r setup, include=FALSE}
# setup chunk options
knitr::opts_chunk$set(
  message = FALSE,
  warning = FALSE,
  fig.align = "center",
  comment = "#>"
)
options(scipen = 9999)
```

#Load the following libraries. 

```{r message=FALSE, warning=FALSE}
#untuk export dokumen
library(rmarkdown)
# package for data wrangling/data manipulation
library(dplyr)
# package for working with date
library(lubridate)
# package for visualization
library(ggplot2)
# package untuk memahami script/R
library(tidyverse)
# tseries package for stationer data check
library(tseries)
# package Random Forest
library(randomForest)
# package forecast
library(forecast)
library(tsibble)
library(TSstudio)
library(caret)
library(ggplot2)
library(psych)


```

#Data Preparation dan Cleaning - Dataset COVID-19 Indonesia Time Series
# Tahapan OSEMN
# 1. Obtain Data 
```{r}
covid  <- read.csv("covid_19_indonesia_time_series_all.csv")
names(covid)
```
#2. Scrubbing Data

```{r}
# fungsi untuk menampilkan type data dari kolom atau variabel
head(covid)
```


```{r}
tail(covid)
```

#Kita menghapus kolom yang tidak penting
```{r}
cvdbersih<- covid %>%
select(-City.or.Regency, -Country, -Continent, -Growth.Factor.of.New.Cases, -Growth.Factor.of.New.Deaths, -Special.Status, -Total.Regencies, -Total.Cities, -Total.Districts, -Total.Urban.Villages, -Total.Rural.Villages, -Province, -Time.Zone, -Area..km2., -Population, -Population.Density, -Longitude, -Latitude, -New.Cases.per.Million, -Total.Cases.per.Million, -New.Deaths.per.Million, -Total.Deaths.per.Million, -Case.Fatality.Rate, -Case.Recovered.Rate)
```


```{r}
#sampai sini hanya digunakan 13 Variabel Saja
names(cvdbersih)
```

```{r}
#glimpse untuk menampilkan tipe dan struktur data.
glimpse(cvdbersih)
```

```{r}
#kita mau lihat data yang missing value
colSums(is.na(cvdbersih))
```


```{r}
#rubah kolom Date dan Area jadi mudah dibaca
colnames(cvdbersih)[colnames(cvdbersih) == "ï..Date"] = "Date"
colnames(cvdbersih)[colnames(cvdbersih) == "Area..km2."] = "Area"
```

```{r}
#fungsi na.omit untuk menghilangkan NA atau missing value
cvdclean <- na.omit(cvdbersih)
summary(cvdclean)
```

```{r}
#disini kita pake variabel baru :  cvdclean
glimpse(cvdclean)
```


```{r}
# fungsi head digunakan untuk menampilkan 6 data teratas
head(cvdclean)
```
```{r}
names(cvdbersih)
```
```{r}
names(cvdclean)
```


```{r}
# fungsi tail digunakan untuk menampilkan 6 data terbawah
tail(cvdclean)
```

```{r}
# fungsi summary untuk melihat summary dari data dengan variabel cvdclean
glimpse(cvdclean)
```

#  Exploratory Data Analysis (EDA)
```{r}
# fungsi dim untuk menampilkan jumlah kolom dan baris data
dim(cvdclean)
# fungsi nrow untuk menampilkan jumlah baris data : 9959 baris data
nrow(cvdclean)
# fungsi ncol untuk menampilkan jumlah kolom data : 13 Kolom
ncol(cvdclean)

```

```{r}
# fungsi adf.test untuk mengecek kestrasioneran data
# data kita stasioner :)
adf.test(cvdclean$Total.Cases)
adf.test(cvdclean$Total.Deaths)
adf.test(cvdclean$Total.Recovered)
adf.test(cvdclean$Total.Active.Cases)
```
```{r}
# merubah variabel date yang sebelumnya (char) => menjadi (date)
# dengan format yyyy.mm.dd
# disini kenapa error ya
covidnew <- cvdclean %>%
  mutate(Date = mdy (Date)) %>% 
  arrange(Date)
covidnew
```
```{r}
glimpse(covidnew)
head(covidnew)
tail(covidnew)
```


```{r}
# merubah menjadi date
covidnew$Date <- as.Date(covidnew$Date)
```


```{r}
#mengurutkan berdasarkan covidnew$Date

covidnew <- covidnew [order(covidnew$Date), ]
head(covidnew)
```

```{r}
# tampilkan 6 data terbawah dengan 
# variabel baru yaitu [covidnew]
tail(covidnew)
```


# Visualisasi, TOTAL KASUS BARU berdasarkan provinsi dengan jumlah penduduk terbanyak di Indonesia
```{r}
targetLocation1 <- c("DKI Jakarta", "Jawa Timur", "Jawa Tengah", "Jawa Barat", "Sumatera Utara")
target <- subset (covidnew, Location %in% targetLocation1)
ggplot (data=target,
        mapping=aes(x=Date, y=Total.Cases,color=Location)) + geom_line() + 
  labs(x="Bulan",
       y="Total Kasus",
       title="Total Kasus di Indonesia") +
  theme_gray()
```


# Visualisasi, TOTAL KEMATIAN berdasarkan provinsi dengan jumlah penduduk terbanyak di Indonesia
```{r}
targetLocation2 <-c("DKI Jakarta", "Jawa Timur", "Jawa Tengah", "Jawa Barat", "Sumatera Utara")
target <- subset(covidnew, Location %in% targetLocation2)
ggplot (data=target,
        mapping = aes(x=Date, y= Total.Deaths, color=Location)) + geom_line() + 
   labs(x="Bulan",
       y="Total meninggal",
       title="Total kasus meninggal di Indonesia") +
  theme_gray()
```
# Visualisasi, TOTAL SEMBUH berdasarkan provinsi dengan jumlah penduduk terbanyak di Indonesia
```{r}
targetLocation3 <-c("DKI Jakarta", "Jawa Timur", "Jawa Tengah", "Jawa Barat", "Sumatera Utara")
target <- subset(covidnew, Location %in% targetLocation3)
ggplot (data=target,
        mapping = aes(x=Date, y= Total.Recovered, color=Location)) + geom_line() + 
   labs(x="Bulan",
       y="Total Sembuh",
       title="Total Sembuh di Indonesia") +
  theme_gray()
```


#Visualisasi data Indonesia berdasarkan kasus baru
```{r}
indo_cases <- subset(covidnew, Location=="Indonesia")
ggplot (data=indo_cases, 
        mapping=aes(x=indo_cases$Date, y=indo_cases$New.Cases, color=Location)) + geom_line() + 
  labs(x="Bulan",
       y="Jumlah Kasus Baru",
       title="Kasus baru di Indonesia") +
  
  theme_gray()
```

#Visualisasi kasus baru di Sumatera Utara
```{r}
sumut_cases <- subset(covidnew, Location=="Sumatera Utara")
ggplot (data=sumut_cases,
        mapping=aes(x=sumut_cases$Date, y=sumut_cases$New.Cases,
color=Location)) + geom_line() +
   labs(x="Bulan",
       y="Jumlah Kasus Baru",
       title="Kasus baru di SUMUT") +
  
  theme_gray()
```
```{r}
glimpse(indo_cases)
```

# Visualisasi kasus yang terkonfirmasi, meninggal dan sembuh di Indonesia
```{r}
options(scipen=1)
plot(indo_cases$Date, indo_cases$Total.Cases, 
     pch=19, 
     cex=0.3, 
     main="Grafik Kasus COVID-19 di Indonesia",
     sub="Data per tanggal 31 Desember 2020",
     las=1,
     xlab="", ylab="")
lines(indo_cases$Date, indo_cases$Total.Cases, col="cornsilk3", lwd=2)
lines(indo_cases$Date, indo_cases$Total.Recovered, col="lightblue", lwd=2)
lines(indo_cases$Date, indo_cases$Total.Deaths, col="lightpink", lwd=2)
lines(indo_cases$Date, indo_cases$Total.Active.Cases, col="lightgreen", lwd=2)
legend("top", fill=c("cornsilk3", "lightblue", "lightpink", "lightgreen"), legend=c("Total Kasus", "Sembuh", "Meninggal", "Kasus Aktif")) 
  
```

```{r}
glimpse(sumut_cases)
```


# Visualisasi kasus yang terkonfirmasi, meninggal dan sembuh di Sumatera Utara
```{r}
options(scipen=1)
plot(sumut_cases$Date, sumut_cases$Total.Cases, 
     pch=19, 
     cex=0.3, 
     main="Grafik Kasus COVID-19 di Sumatera Utara",
     sub="Data per tanggal 31 Desember 2020",
     las=1,
     xlab="", ylab="")
lines(sumut_cases$Date, sumut_cases$Total.Cases, col="cornsilk3", lwd=2)
lines(sumut_cases$Date, sumut_cases$Total.Recovered, col="lightblue", lwd=2)
lines(sumut_cases$Date, sumut_cases$Total.Deaths, col="lightpink", lwd=2)
lines(sumut_cases$Date, sumut_cases$Total.Active.Cases, col="lightgreen", lwd=2)
legend("top", fill=c("cornsilk3", "lightblue", "lightpink", "lightgreen"), legend=c("Total Kasus", "Sembuh", "Meninggal", "Kasus Aktif"))
```


#RANDOM FOREST
```{r}
names(covidnew)
```

```{r}
X <- covidnew %>%
  select(Location.ISO.Code,Location,New.Cases,New.Deaths,New.Recovered,New.Active.Cases,Total.Deaths,Total.Recovered,Total.Active.Cases,Location.Level,Island)

y <- covidnew$Total.Cases

#Y = dijadikan Total.Cases
```


#Membagi data training dan data test
```{r}
index <- createDataPartition(y, p=0.75, list=FALSE)
X_train <- X[ index, ]
X_test <- X[-index, ]

y_train <- y[index]
y_test<-y[-index]

```
#Train model
```{r}
regr <- randomForest(x = X_train, y = y_train, maxnodes = 10,
                     ntree = 10)
```

```{r}
regr
```
```{r}
plot(regr)
plot(regrsu)
```

#Membuat Prediksi
```{r}
predictions <- predict(regr, X_test)

result <- X_test
result ['Total Kasus'] <- y_test
result ['Prediksi'] <- predictions

head(result)
view(result)#paling kanan untuk liat Total kasus dan predictions
```



#A. INDONESIA
#Visualisasi untuk prediksi Total Kasus meninggal [total.deaths] di Indonesia
```{r}
ggplot(  ) + 
  geom_line( aes(x = X_test$Total.Deaths, y = y_test, color = 'red', alpha = 0.5) ) + 
  geom_line( aes(x = X_test$Total.Deaths , y = predictions, color = 'blue',  alpha = 0.5)) + 
  labs(x = "Total Meninggal", y = "Total Kasus", color = "", alpha = 'Transperency') +
  scale_color_manual(labels = c( "Predicted", "Real"), values = c("blue", "red")) 
```

#Visualisasi untuk prediksi Total Sembuh [Total.Recovered] di Indoensia
```{r}
ggplot(  ) + 
  geom_line( aes(x = X_test$Total.Recovered, y = y_test, color = 'red', alpha = 0.5) ) + 
  geom_line( aes(x = X_test$Total.Recovered , y = predictions, color = 'blue',  alpha = 0.5)) + 
  labs(x = "Total Sembuh", y = "Total Kasus", color = "", alpha = 'Transperency') +
  scale_color_manual(labels = c( "Predicted", "Real"), values = c("blue", "red")) 
```

#Visualisasi untuk prediksi Total Kasus baru [New.Active.Cases] di Indoensia
```{r}
ggplot(  ) + 
  geom_line( aes(x = X_test$New.Active.Cases, y = y_test, color = 'red', alpha = 0.5) ) + 
  geom_line( aes(x = X_test$New.Active.Cases , y = predictions, color = 'blue',  alpha = 0.5)) + 
  labs(x = "Total Kasus Baru", y = "Total Kasus", color = "", alpha = 'Transperency') +
  scale_color_manual(labels = c( "Predicted", "Real"), values = c("blue", "red")) 
```
#Menghitung MAPE ini yang digunakan
```{r}
library(Metrics)
paste0('MAPE: ' , mape(y_test,predictions ))
```


#Menghitung MAE
```{r}
library(Metrics)
paste0('MAE: ' , mae(y_test,predictions ))
```
#Menghitung Mean Square Error
```{r}
paste0('MSE: ', caret::postResample(predictions, y_test)['RMSE']^2)
```
#Menghitung Nilai Rsquared
```{r}
paste0('R2: ' ,caret::postResample(predictions , y_test)['Rsquared'] )
```
# Nilai MSE dan MAE dari model sangat tidak baik, dengan tingkat akurasi model hampir 


Tuning Parameter
digunakan untuk mencari besaran node dan tree yang terbaik dari model
#menyiapkan nilai N yang lebih sedikit

```{r}
N=500 #length(X_train)
X_train_ = X_train[1:N , ]
y_train_ = y_train[1:N]

seed <-7
metric<-'RMSE'

customRF <- list(type = "Regression", library = "randomForest", loop = NULL)

customRF$parameters <- data.frame(parameter = c("maxnodes", "ntree"), class = rep("numeric", 2), label = c("maxnodes", "ntree"))

customRF$grid <- function(x, y, len = NULL, search = "grid") {}

customRF$fit <- function(x, y, wts, param, lev, last, weights, classProbs, ...) {
  randomForest(x, y, maxnodes = param$maxnodes, ntree=param$ntree, ...)
}

customRF$predict <- function(modelFit, newdata, preProc = NULL, submodels = NULL)
   predict(modelFit, newdata)
customRF$prob <- function(modelFit, newdata, preProc = NULL, submodels = NULL)
   predict(modelFit, newdata, type = "prob")
customRF$sort <- function(x) x[order(x[,1]),]
customRF$levels <- function(x) x$classes
```

#Set grid parameter
```{r}
control <- trainControl(method="repeatedcv", number=10, repeats=3, search='grid')
```

```{r}
tunegrid <- expand.grid(.maxnodes=c(70,80,90,100), .ntree=c(900, 1000, 1100))
set.seed(seed)
```

#Train model 
#ini agak lama prosesnya dan memakan cpu dan ram, tapi hasil plot dibawah bisa jalan kok
```{r}
rf_gridsearch <- train(x=X_train_, y=y_train_, method=customRF, metric=metric, tuneGrid=tunegrid, trControl=control)
```


#hasil plot
```{r}
plot(rf_gridsearch)
```

#Menentukan parameter yang terbaik
```{r}
rf_gridsearch$bestTune
```
#Parameter terbaik dari model pada maxnodes 100 dan ntree 900 #revisi punya bapak..

#Menampilkan variabel yang paling penting dari model prediksi

```{r}
varImpPlot(rf_gridsearch$finalModel, main ='Feature importance')
```

#B. SUMUT
```{r}
names(sumut_cases)
```

```{r}
glimpse(sumut_cases)
```

```{r}
head(sumut_cases)
```


```{r}
Xsu <- sumut_cases %>%
  select(Location.ISO.Code,Location,New.Cases,New.Deaths,New.Recovered,New.Active.Cases,Total.Deaths,Total.Recovered,Total.Active.Cases,Location.Level,Island)

ysu <- sumut_cases$Total.Cases


```

#Membagi data training dan data test
```{r}
indexsu <- createDataPartition(ysu, p=0.75, list=FALSE)
X_trainsu <- Xsu[ indexsu, ]
X_testsu <- Xsu[-indexsu, ]

y_trainsu <- ysu[indexsu]
y_testsu<-ysu[-indexsu]

head(y_testsu)
head(y_trainsu)
```

#Train model
```{r}
set.seed(100)
regrsu <- randomForest(x = X_trainsu, y = y_trainsu, maxnodes = 100,
                     ntree = 1000)
```

```{r}
regrsu
```

#Membuat Prediksi
```{r}
predictionsu <- predict(regrsu, X_testsu)

resultsu <- X_testsu
resultsu ['Total Kasus'] <- y_testsu
resultsu ['Prediksi SUMUT'] <- predictionsu

head(resultsu)
view(resultsu)#untuk liat total prediksi paling kanan
```

```{r}
summary(predictionsu)
```

#Visualisasi untuk prediksi Total Kasus meninggal [total.deaths] di SUMUT
```{r}
ggplot(  ) + 
  geom_line( aes(x = X_testsu$Total.Deaths, y = y_testsu, color = 'red', alpha = 0.5) ) + 
  geom_line( aes(x = X_testsu$Total.Deaths , y = predictionsu, color = 'blue',  alpha = 0.5)) + 
  labs(x = "Total Meninggal", y = "Total Kasus", color = "", alpha = 'Transperency') +
  scale_color_manual(labels = c( "Predicted", "Real"), values = c("blue", "red")) 
```

#Visualisasi untuk prediksi Total Sembuh [Total.Recovered] di SUMUT
```{r}
ggplot(  ) + 
  geom_line( aes(x = X_testsu$Total.Recovered, y = y_testsu, color = 'red', alpha = 0.5) ) + 
  geom_line( aes(x = X_testsu$Total.Recovered , y = predictionsu, color = 'blue',  alpha = 0.5)) + 
  labs(x = "Total Sembuh", y = "Total Kasus", color = "", alpha = 'Transperency') +
  scale_color_manual(labels = c( "Predicted", "Real"), values = c("blue", "red")) 
```

#Visualisasi untuk prediksi Total Kasus baru [New.Active.Cases] di SUMUT
```{r}
ggplot(  ) + 
  geom_line( aes(x = X_testsu$New.Active.Cases, y = y_testsu, color = 'red', alpha = 0.5) ) + 
  geom_line( aes(x = X_testsu$New.Active.Cases , y = predictionsu, color = 'blue',  alpha = 0.5)) + 
  labs(x = "Total Kasus Baru", y = "Total Kasus", color = "", alpha = 'Transperency') +
  scale_color_manual(labels = c( "Predicted", "Real"), values = c("blue", "red")) 
```

#Menghitung MAPE
```{r}
library(Metrics)
paste0('MAPE: ' , mape(y_testsu,predictionsu ))
```

#Menghitung Nilai Rsquared pada SUMUT
```{r}
paste0('R2: ' ,caret::postResample(predictionsu , y_testsu)['Rsquared'] )
```
# Mengconversivariabel ke file csv
```{r}
write.table(predictionsu,file="test.csv",sep="")
```
















